【裁判字號】    98,訴,943
【裁判日期】    990907
【裁判案由】    偽造文書等
【裁判全文】
臺灣基隆地方法院刑事判決               98年度訴字第943號
公  訴  人  臺灣基隆地方法院檢察署檢察官
被      告  甲○○
上列被告因偽造文書等案件，經檢察官提起公訴（98年度調偵字
第108號）及提出補充理由書（99年度蒞字第679號），本院判決
如下：
    主  文
甲○○無罪。
    理  由
一、公訴意旨略以：被告甲○○於民國92年1、2月間起至92年12
    月9 日止，於聯信國際開發有限公司（下稱聯信公司，址設
    臺北市士林區○○○路○段126號1樓，89年5 月16日設立登
    記，92年12月9 日經核准解散，名義上負責人為丙○○【所
    涉侵占罪嫌業經檢察官以97年度偵字第3889號為不起訴處分
    確定】）擔任業務員，負責外籍勞工之仲介、引進及引進後
    與雇主之聯繫、收款等事項，為從事業務之人。其於92年 2
    月25日負責自越南仲介、引進越南籍女子丁○○（PHAM THI
    VAN ）至我國，以聯信公司名義向行政院勞工委員會（下稱
    勞委會）申請核准由陳文華自同年4 月20日起聘僱之，同年
    10月9 日再以聯信公司名義向勞委會申請接續由江春清聘僱
    丁○○，由丁○○在基隆市○○區○○路464之4號從事家庭
    監護工之服務工作，約定每月應由江春清支付薪資新臺幣（
    下同）15,840元，加上加班費每月 2,112元，按照越河公司
    駐河內辦事處（下稱越南仲介公司）交予丁○○之薪資給付
    清冊（下稱系爭薪資表）內容，由雇主扣除表內丁○○「實
    領金額」及「健保費」欄之金額後，將其餘款項直接匯入聯
    信公司指定之帳戶，聯信公司從中拿取系爭薪資表內所列「
    臺灣費用」欄之金額作為仲介費，再扣除辦理外勞居留證之
    費用及體檢費等必要費用所需金額，並將系爭薪資表內名為
    「安家費」、實為「保證金」之款項預扣保管，俟丁○○僱
    傭期滿時返還予丁○○，其餘款項則均應由聯信公司交付越
    南仲介公司，由越南仲介公司將越南國稅（每月 1,584元）
    部分繳交越南政府，其餘款項則依照越南仲介公司與丁○○
    之契約內容加以處理。被告則係由聯信公司按照業績發放業
    務獎金，無權取用丁○○上開薪資。92年12月9 日聯信公司
    停業關閉後，該公司委託聯通開發顧問有限公司（下稱聯通
    公司，址設臺北市○○路○段32號12樓之7 ，負責人為王惠
    麗）處理該公司營業期間所仲介引進之外籍勞工在臺工作期
    間相關事務之聯繫與處理，被告則自聯信公司離職，由丙○○受雇於聯通公司承接丁○○在臺工作期間之事務處理。(一)
    被告明知其於聯信公司營業期間，應於系爭薪資表上記載聯
    信公司指定之帳戶，使丁○○之雇主匯款予聯信公司，詎其
    因缺錢花用，竟基於業務上登載不實之故意，於92年4 月20
    日前某時，在不詳地點，於系爭薪資表下方繕打記載：聯邦
    銀行中壢分行、帳號：000000000000號（越南籍女子阮清姮
    【NGUYEN THANH HANG】所開立之帳戶，下稱帳戶一， 起訴
    書將帳號誤載為00000000000000號，姓名則誤載為阮清烜）
    等不實內容以製作該文書（下稱文書一）後，意圖為自己不
    法之所有，基於業務侵占之概括犯意，將文書一交予丁○○
    之雇主林文華以行使，使林文華於92年5 月29日、同年8 月
    4 日、同年9 月8 日、同年9 月26日，四度將12,884元匯入
    此帳戶，共計匯入51,536元之款項（起訴書原記載自92年 5
    月29日起至92年9 月26日止，每月將12,884元匯入此帳戶，
    共計匯入64,420元之款項，業經公訴人以補充理由書更正如
    上述）；嗣丁○○由江春清接續自92年10月9 日起僱用，被
    告承前業務侵占之概括犯意，於92年10月9 日前後某時，將
    登載前開不實內容之業務上文書交予江春清以行使，使江春
    清於92年12月11日將12,884元匯入帳戶一（起訴書原記載自
    92年11月某日起至92年12月11日止，共將25,768元匯入帳戶
    一，業經公訴人以補充理由書更正如上述），匯入帳戶一之
    上開款項，均遭被告提領花用侵占入己，足生損害於聯信公
    司、越南仲介公司及丁○○。(二)92年12月9 日聯信公司停業
    關閉後，被告便自聯信公司離職，丁○○在臺受雇擔任家庭
    監護工之相關事務均由原聯信公司負責人丙○○受僱於聯通
    公司承接處理，被告明知丁○○並非振凱國際開發有限公司
    （下稱振凱公司，址設新竹縣新豐鄉○○街25號，負責人為
    黃連登）所仲介之家庭監護工，且其自聯信公司離職後，已
    無權代收及花用丁○○雇主江春清所匯款項，竟基於偽造私
    文書之故意，於93年2 月10日前某時，在不詳地點，於文書
    一原記載匯款帳戶帳號之位置，黏貼其預先繕打內容為：臺
    灣仲介公司：振凱國際開發（有）每月10日請代匯入台北銀
    行木柵分行戶名：MELLIN、帳號：000000000000之帳戶（下
    稱帳戶二）等字之紙條1 張，以變造文書一（下稱文書二）
    後，竟意圖為自己不法之所有，基於詐欺與行使變造私文書
    之犯意，將文書二交予江春清以行使，以此方式對江春清施
    以詐術，使其陷於錯誤，而自93年2 月10日起至95年1 月 9
    日止，親自或由胞姊江玉珠匯入共 156,500元至帳戶二，所
    匯款項均遭被告提領花用以侵占入己，足生損害於丙○○、
    越南仲介公司及丁○○。被告以上開方式共計獲有 246,688
    元之不法利益。因認被告就犯罪事實(一)所為，涉犯刑法第21
    5 條之業務上登載不實文書罪嫌、同法第216、215條之行使
    業務上登載不實文書罪嫌及同法第336 條第2 項之業務侵占
    罪嫌；就犯罪事實(二)所為，則涉犯刑法第210 條之變造私文
    書罪嫌、第216、210條之行使變造私文書罪嫌及同法第 339
    條第1 項之詐欺取財罪嫌云云。
二、按犯罪事實應依證據認定之，無證據不得認定犯罪事實；不
    能證明被告犯罪者，應諭知無罪之判決，刑事訴訟法第 154
    條第2 項、第301 條第1 項分別定有明文。次按認定不利於
    被告之事實，須依積極證據，苟積極證據不足為不利於被告
    事實之認定時，即應為有利於被告之認定，更不必有何有利
    之證據（最高法院30年上字第816 號判例意旨參照）。又認
    定犯罪事實所憑之證據，雖不以直接證據為限，間接證據亦
    包括在內；然無論直接或間接證據，其為訴訟上之證明，須
    於通常一般之人均不致有所懷疑，而得確信其為真實之程度
    者，始得據為有罪之認定，倘其證明尚未達到此一程度，而
    有合理之懷疑存在，致使無從形成有罪之確信，本諸罪疑惟
    輕之原則，即應為無罪之判決（最高法院76年台上字第4986
    號判例意旨參照）。
三、公訴人認被告涉有上開罪嫌，係以被告之供述、告訴人丁○○之指述、證人丙○○、王惠麗、莊政恭、江春清、江玉珠
    、王中余、盧麗花、詹連凱（原名詹宗賢）、曾助昱、唐玉
    玲、徐志達、陳國華、李渝強之證言，扣案之「文書二」（
    由證人丙○○提出），卷附告訴人提出之系爭薪資表、丙○○名片、基隆市政府96年10月18日基府社關參字第09601366
    79號函、96年11月6 日基府社關參字第0960156601號函、聯
    通公司96年10月13日說明函、92年2 月25日林文華授權書、
    越河公司駐河內辦事處2006年7 月27日函文及泰志青2006年
    8 月24日信函越南文本及中文譯本等影本、財團法人金融聯
    合徵信中心聯信公司、聯通公司、振凱公司法人資料索引及
    公司登記資訊列印、勞委會職業訓練局97年6 月16日職許字
    第0970025122號函暨附件、江玉珠提出之匯款明細表、92年
    10月9 日江春清與聯信公司所簽訂之委任招募契約影本、台
    北富邦商業銀行股份有限公司木柵分行97年9 月12日北富銀
    木柵字第9760021700號函暨「帳戶二」開戶資料及開戶人證
    件影本與帳戶交易明細表暨該帳戶轉帳交易明細表、內政部
    入出國及移民署97年11月26日移署資處娟字第 09711142720
    號函及MELLIN外勞居留資料查詢明細內容顯示畫面列印、被
    告之全戶戶籍資料查詢結果、吳佳松個人戶籍基本資料查詢
    結果、行政院勞委會97年12月16日勞職許字第0970503503號
    函及MELLIN經吳佳松申請聘僱之相關資料影本、98年3 月18
    日勞職許字第0980007179號函及阮清姮經曾助昱申請聘僱之
    相關資料影本、聯邦商業銀行中壢分行98年2 月10日聯壢字
    第44號函暨「帳戶一」開戶資料即開戶人證件影本與存摺存
    款明細表暨該帳戶轉帳交易明細表及匯入匯款明細資料、天
    長地久企業有限公司登記資訊、彰化商業銀行思源分行98年
    3 月20日彰思字第0980640 號函暨附件、渣打國際商業銀行
    股份有限公司98年3 月18日渣打商銀CB-OPS字第09800902號
    函暨附件（徐志達帳戶）、台北富邦商業銀行股份有限公司
    營運作業部98年3 月19日北富銀營作字第9805114 號函暨附
    件、第一商業銀行總行98年3 月20日一總個卡作字第 08925
    號函暨附件（唐玉玲帳戶）、合作金庫商業銀行北新竹分行
    98年3 月26日合金北新竹字第0980001296號函暨附件（李渝
    強帳戶）、萬泰商業銀行股份有限公司98年3 月23日泰中客
    字第09800002238 號函暨附件（被告之帳戶）、上海商業儲
    蓄銀行汐止分行98年3 月19日上汐字第09800075號函暨附件
    （被告之帳戶）、陽信商業銀行永和分行98年3 月27日陽信
    永和字第9800021 號函暨附件（莊政恭帳戶）、玉山銀行城
    中分行98年3 月25日玉山城中字第0980320002號函暨附件（
    吳佳松帳戶）、台灣新光商業銀行股份有限公司98年3 月31
    日（98）新光銀信卡字第1196號函暨附件、慶豐商業銀行98
    年3 月27日（98）接管業務字第0327-4號函、臺灣銀行98年
    3 月30日銀營運乙字第09800125651 號函、汐止市農會98年
    3 月30日北縣係農信字第0980001548號函、板信商業銀行集
    中作業中心98年3 月27日板信集中字第0987470426號函及98
    年4 月10日板信集中字第0987470509號函暨附件、華南商業
    銀行股份有限公司98年3 月31日電作字第0980003124號函、
    板橋市農會98年3 月30日板農（信新埔）字第0980001417號
    函、彰化商業銀行98年3 月31日彰內管字第0980006729號函
    、中華郵政股份有限公司98年4 月1 日儲字第0980026180號
    函、合作金庫商業銀行敦化分行98年4 月3 日合金敦化字第
    0980001342號函、上海商業儲蓄銀行汐止分行98年3 月30日
    上汐字第09800085號函、台新國際商業銀行98年3 月31日台
    新作文字第9804763號函、聯邦商業銀行98年4 月1 日（98）
    聯銀業管字第4714號函、渣打國際商業銀行股份有限公司98
    年4 月2 日渣打商銀CE字第09800113號函、安泰商業銀行民
    權分行98年4 月7 日（98）安權作字第0986000054號函、中
    國信託商業銀行股份有限公司98年5 月15日中信銀字第0982
    2271206310號函暨附件、兆豐商業銀行桃園分行98年5 月15
    日（98）兆銀桃園字第352 號函暨附件各1 份，為其論述依
    據。
四、訊據被告固不否認其受雇於聯信公司，擔任業務員，負責外
    籍勞工之仲介、引進及引進後與雇主之聯繫、收款等事項，
    偵查卷內由丙○○提供之薪資表原本，其上所黏貼「台北銀
    行木柵分行戶名：MELLIN、帳號：000000000000」之內容，
    係其親自繕打及黏貼後再交予雇主，且前開MELLIN帳戶確係
    由其使用，該帳戶內金錢供其用於私人事務等情，惟堅決否
    認有何將不實事項登載於業務上所掌文書並進而行使、業務
    侵占、變造前揭文書並進而行使及詐欺取財犯行，辯稱：前
    述薪資表原本上「聯邦銀行中壢分行、帳號：000000000000
    00」非伊繕打，該帳號係丙○○或乙○○（聯信公司之業務
    員）給伊，伊才請雇主做匯款之動作；丁○○不是伊引進的
    ，但當初是伊處理陳文華、江春清兩位雇主申請外傭之相關
    流程，聯信公司引進丁○○來服務這兩位雇主，因聯信公司
    要求由伊支付外傭引進費用45,000元、管理費用25,000元，
    伊為聯信公司墊付前述費用，遂與聯信公司之乙○○口頭約
    定，伊引進之女傭，雇主要繳給聯信公司之費用由伊收取，
    聯信公司結束營業後，伊即以MELLIN之帳戶收取雇主要繳給
    聯信公司之金錢。若聯信公司未曾同意由伊收取雇主之金錢
    ，又豈有多年來未曾向伊追討任何款項之理等語。經查：
〈甲〉關於起訴書所載犯罪事實(一)之部分：
  (一)被告在聯信公司擔任業務員，負責外籍勞工之仲介、引進及
    引進後與雇主之聯繫、收款等事項，於聯信公司停業關閉時
    離職等情，此為被告所不爭，核與證人即聯信公司負責人丙○○於偵查中所述：女傭丁○○是被告負責的，被告是聯信
    公司之員工等語，及於本院審理中所述：被告在聯信公司任
    職期間大約是90年至92年12月或93年1 月，離職原因是公司
    結束等語相符（97年度他字第77號卷第26頁、本院卷第62、
    63頁）。而告訴人丁○○（PHAM THI VAN）係越南國籍人，
    其於92年2 月25日經由聯信公司向勞委會申請取得核准，自
    越南引進來臺從事家庭監護工之服務工作，入境初始係由雇
    主林文華自92年4 月20日起聘僱，嗣改由雇主江春清自92年
    10月9 日起接續聘僱等情，有林文華出具予聯信公司招募越
    南監護工之授權書、勞委會職業訓練局以97年6 月16日職許
    字第0970025122號函文所附核准江春清聘僱外籍監護工丁○○之相關資料（97年度他字第77號卷第13頁、第68至88頁）
    在卷可稽。又依財團法人金融聯合徵信中心提供之聯信公司
    登記資料，聯信公司於89年5 月16日經核准設立後，已於92
    年12月9 日經主管機關以府建商字第09226618000 號函准予
    解散在案（97年度他字第77號卷第46頁），聯信公司嗣後委
    託聯通公司處理以往由聯信公司所仲介引進之外籍勞工在臺
    工作期間之相關事務，證人丙○○除改至聯通公司任職外，
    亦承接丁○○在臺工作期間之相關事務處理等情，業經證人
    即聯通公司負責人王惠麗於偵查中到庭證稱：丙○○曾係聯
    通公司之業務，丙○○自行開設之聯信公司結束營業後，丙○○把一部分三年未到期之雇主後續服務請聯通公司幫忙處
    理。聯通公司接受丁○○之雇主後續服務時，丁○○在臺期
    限只剩二個月，她離境後，聯通公司有協助處理離境報備及
    退健保手續等語（97年度他字第77號卷第21、22頁），核與
    證人丙○○於偵查中所述：聯信公司停業後，伊無法經營，
    後來由聯通公司接聯信公司之業務，聯信公司以前仲介之監
    護工後續業務是由聯通公司接續處理等語相符（98年度調偵
    字第108 號卷第11頁），並有告訴人丁○○提出之丙○○名
    片、基隆市政府96年10月18日基府社關參字第0960136679號
    函、96年11月6 日基府社關參字第0960156601號函、聯通公
    司96年10月13日說明函附卷可憑（97年度他字第77號卷第 6
    、10至12頁）。準此，足認上開各節均與事實相符。
  (二)細觀證人丙○○於偵查中提出之薪資表原本（附於97年度偵
    字第3889號卷卷第312 頁之證物袋內，影本見前揭卷第49頁
    ），與證人丁○○於刑事告訴狀中所附薪資表影本（97年度
    他字第77號卷第5 頁），兩份薪資表均載有「月份、薪資、
    體檢、居留證、安家費、健保、臺灣費用、越南借款、加班
    費、越南國稅、實領金額、女傭簽名、匯款金額」等項目，
    且表格內所打印之阿拉伯數字完全相同，證人丙○○所提出
    之薪資表原本「女傭簽名」欄，有「VAN 」之簽名，該原本
    下方，黏有紙條1 張，其上繕打之內容為「臺灣仲介公司：
    振凱國際開發（有），每月10日請代匯入台北銀行木柵分行
    戶名：MELLIN、帳號：000000000000」，而前揭紙條覆蓋之
    處，原先繕打之內容為「就業安定費：NT$2,000（監護工）
    ，NT$5,000（幫傭），匯款金額：體檢＋居留證＋稅金＋臺
    灣費用＋越南費用＋保證金＋越南國稅＋機票款，每月代為
    匯入聯邦銀行戶名阮清姮，帳號000-000-00000-0」 ，並有
    手寫之「中壢分行」等字（詳參前揭證物袋內薪資表原本）
    。證人丙○○於偵查中證稱：庭呈之薪資清單是雇主交予伊
    等語（97年度偵字第3889號卷一第47頁），於本院審理中證
    稱：該薪資清單原本係由雇主江春清處得來等語（本院卷第
    77頁）；證人江春清於偵查中證稱：伊未曾去匯過款，匯款
    之事均係江玉珠在處理，每月給丁○○之薪資亦係江玉珠在
    處理等語，證人即江春清之胞姊江玉珠於偵查中亦證稱：伊
    每月按照丙○○給伊的表格，表格上有寫給公司的金額及給
    丁○○本人的金額，伊依該金額去匯款，丙○○說這是要匯
    給公司的錢，每月另有依表格上所寫金額給丁○○薪資，丁○○亦有在表格上簽名，該表格係丙○○在丁○○要回越南
    來帶她時，伊交給丙○○的等語（97年度他字第77號卷第13
    2、133頁）；證人丁○○於本院審理中亦證稱：丙○○提出
    之原本上，女傭簽名欄都是伊每月向雇主領現金時簽的，這
    張原本一直保存在雇主手中，伊手上這張是在越南給伊的，
    雇主那張不是伊交給雇主的等語（本院卷第149至151頁）。
    渠等證述之內容互核相符。基上可知，證人丙○○所提出之
    薪資表原本，應確實原係由雇主江春清、江玉珠保有，嗣後
    交予證人丙○○，再由證人丙○○提出於偵查庭供檢察官扣
    案作為證物；且證人丙○○提出之薪資表原本與證人丁○○
    保有之薪資表原本，其上記載之各項數額完全相同，二份薪
    資表分別由雇主及女傭持有，俾便每月雇主給付現金薪資予
    女傭時，使女傭在雇主持有之薪資表原本上簽收，雇主並按
    月匯款至前揭薪資表下方所記載之帳戶內，而女傭亦得藉由
    內容相同之薪資表核對其每月受領之現金薪資數額是否正確
    。
  (三)再將上開薪資表所載內容實際計算後可知，「實領金額」欄
    之數額，應係以「薪資」與「加班費」加總後，扣除「體檢
    」、「居留證」、「安家費」、「健保」、「臺灣費用」、
    「越南借款」及「越南國稅」，即得出「實領金額」欄所載
    數字；而「匯款金額」欄手寫記載之數字，應係「體檢」、
    「居留證」、「安家費」、「臺灣費用」、「越南借款」及
    「越南國稅」之加總，證人丙○○於本院審理中亦為相同之
    證述（本院卷第80頁；舉例如下：第一月份之實領金額欄記
    載4852， 薪資15840＋加班費2112－體檢2000－居留證1500
    －安家費3000－健保216 －臺灣費用1800－越南借款3000－
    越南國稅1584＝4852； 第一月份之匯款金額欄記載12884，
    體檢2000＋居留證1500＋安家費3000＋臺灣費用1800＋越南
    借款3000＋越南國稅1584＝12884）。 本院又將聯邦銀行中
    壢分行戶名阮清姮、帳號000000000000號帳戶之交易明細表
    ，以及臺北銀行木柵分行戶名MELLIN、帳號000000000000號
    帳戶之交易明細表，與上開薪資表原本「匯款金額」欄記載
    之數字比對結果（阮清姮帳戶之交易明細表參97年度偵字第
    3889號卷一第75至94頁，MELLIN帳戶之交易明細表參97年度
    他字第77號卷第147至161頁），前開交易明細資料中，有林
    文華於92年5 月29日、同年8 月4 日、同年9 月8 日、同年
    9 月26日，各次均匯款12,884元至上開阮清姮帳戶內之紀錄
    ；亦有江春清於92年12月11日匯款12,884元至上開阮清姮帳
    戶內之紀錄，及於93年2 月10日、同年3 月10日、同年4 月
    12日、同年5 月11日、同年6 月10日、同年7 月8 日、同年
    8 月10日、同年9 月9 日、同年10月11日、同年11月8 日、
    同年12月13日、94年1 月11日、同年2 月3 日、同年3 月 8
    日、同年4 月7 日、同年5 月10日、同年6 月13日、同年 7
    月7 日、同年8 月8 日、同年9 月6 日、同年10月6 日、同
    年11月8 日、同年12月8 日、95年1 月9 日，以江春清或江
    玉珠名義依序匯款25,768元、12,884元、12,884元、13,384
    元、11,284元、3,284元、3,284元、3,284元、3,284元、5,
    284元、3,284元、3,284元、3,284元、3,284元、3,284元、
    6,784元、9,084元、9,084元、3,084元、3,084元、3,084元
    、5,084元、3,084元之紀錄，與前揭薪資表原本「匯款金額
    」欄所載內容大致相符（原本之「匯款金額」，第二、三月
    份所載12,884元、12,884元，查無相對應之匯款紀錄；第十
    三月份所載「11384」應係誤載，正確應為「11284」，匯款
    紀錄亦係匯入11,284元；又自第三十二至三十六月份，查無
    相對應之匯款紀錄；其餘月份所載內容均與匯款紀錄相符）
    。由上述交易明細資料觀之，雇主林文華共匯款51,536元至
    上開阮清姮帳戶內，雇主江春清、江玉珠曾匯款12,884元至
    上開阮清姮帳戶內，另共匯款 156,500元至上開MELLIN帳戶
    內。而由雇主林文華之匯款均匯入阮清姮帳戶內，雇主江春
    清、江玉珠之匯款於92年12月11日係匯入阮清姮帳戶內，於
    93年2 月10日起改匯入MELLIN帳戶內乙節，可知前揭薪資表
    原本最初應係由雇主林文華持有，於丁○○換由雇主江春清
    、江玉珠雇用時，改由雇主江春清、江玉珠持有；被告應係
    在「92年12月12日起至93年2 月9 日止」此段期間內，向雇
    主江春清、江玉珠取得上開薪資表原本，將內容為「臺灣仲
    介公司：振凱國際開發（有），每月10日請代匯入台北銀行
    木柵分行戶名：MELLIN、帳號：000000000000」之紙條黏貼
    於上開薪資表原本，並交還雇主江春清、江玉珠，使雇主江
    春清、江玉珠改將款項匯入MELLIN之帳戶內。
  (四)公訴人所提出之證據，不足以認定被告涉有將不實事項登載
    於業務上所掌文書並進而行使及業務侵占之犯行：
  1.由證人丙○○之證言可知，上開聯邦銀行中壢分行戶名阮清
    姮之帳號，係聯信公司指定供雇主匯款之帳戶：
    (1)證人丙○○於97年4 月1 日偵訊中，以被告身分供稱：本
      案客戶是被告的，但由伊幫丁○○服務，93年伊拿丁○○
      之護照及居留證辦理展延，伊才知道這個客戶是被告的。
      最後剩三個月時，雇主說不要請了（指終止與丁○○之僱
      傭關係），伊把雇主每月匯款到公司的單子調出來看，都
      是被告指定一個帳戶叫雇主匯款，但該帳戶並非聯信公司
      的帳戶，該帳戶好像是一個越南女傭的帳戶，伊問江先生
      是否匯至該帳戶，他說是，伊有問被告，他說會把服務費
      匯款匯到聯信，但後來他都沒有匯，被告給雇主的帳戶是
      錯的等語（97年度他字第77號卷第26頁）。
    (2)其於97年8 月13日偵訊中，以被告身分供稱：雇主有一張
      薪資單，女傭要領錢時，雇主會讓女傭在薪資單上簽收，
      直接把現金給女傭，給公司的錢則是用匯款方式匯入聯信
      公司之帳戶。聯信公司開立之專戶係在華泰銀行敦化分行
      。江春清是被告的客戶，匯款帳號是被告告訴江春清的。
      丁○○是由被告帶到江春清家，之後都由伊與江春清聯絡
      女傭體檢、辦居留等事。該女傭最後三個月與江春清有爭
      執，伊過去輔導，叫江春清、江玉珠拿出薪資單，薪資單
      上之帳號不對，那不是伊公司之帳號，聯信公司之帳戶應
      該是在華南銀行；（又改稱）聯信公司之帳戶是一個越南
      籍阮姓男子之帳戶，伊不知道帳號。（問：既然你不知道
      阮姓男子帳戶帳號為何，為何你會知道丁○○薪資單上匯
      款帳號不對？）伊以前都知道，所以當時伊很確定，但現
      在已經隔很久了，伊不記得了。丁○○薪資單上帳號的戶
      名是寫英文名字，伊看不懂，但伊看數字不一樣，所以知
      道是錯的。伊有告訴被告，但他只說他知道了，伊跟被告
      說該給公司的要給，他說好，伊另外要江春清不要再匯款
      ，伊會直接跟他拿，後三個月伊就每月向江春清拿服務費
      等語（97年度他字第77號卷第118至122頁）。
    (3)其於98年1 月20日偵訊中，以被告身分供稱：是丁○○之
      雇主不要僱她之後，雇主拿丁○○之薪資條給伊，伊才發
      現薪資條上原本記載匯款帳號之處被貼上一張紙，指示匯
      款至MELLIN之帳戶，原本薪資單上指定之匯款帳號好像是
      聯邦銀行中壢分行，帳號是00000000000000等語（97年度
      偵字第3889號卷一第47頁）。
    (4)其於98年8 月27日偵訊中，以證人身分具結證稱：伊之前
      偵訊中所述均實在，丁○○體檢及居留證延期申請之費用
      ，雇主是匯給被告，被告把錢拿去了，但沒有交給聯通公
      司，都是伊自費支付的等語（98年度調偵字第108 號卷第
      11頁）。
    (5)其於本院審理中，以證人身分具結證稱：聯信公司收取雇
      主匯款之帳戶，有使用華泰銀行敦化分行之帳戶，也有使
      用聯邦銀行阮清姮之帳戶。伊沒有負責這個款項，這個款
      項大部分都是由乙○○與黃志瑋（音譯）負責的，越南的
      （客戶）金錢方面是由乙○○在負責的，伊的客戶是匯到
      華泰銀行敦化分行帳戶。薪資表上聯邦銀行000000000000
      之帳號是聯信公司一開始就打上去要給雇主作匯款動作的
      ，該帳號確實是聯信公司固定用以收取雇主匯款之帳戶。
      伊在偵查中說發現帳號有問題，指的是台北銀行木柵分行
      MELLIN這個帳戶不是聯信公司在用的，上開聯邦銀行帳號
      是乙○○提供的，伊在偵查中所述「聯信公司之帳戶是一
      個越南籍阮姓男子之帳戶」指的就是聯邦銀行阮清姮這個
      帳號等語（本院卷第66、67、72、78、79、89頁）。
    (7)比對證人丙○○歷次供述內容可知，其於偵查中曾提及「
      聯信公司之帳戶是一個越南籍阮姓男子之帳戶」，於審理
      中並明確表明上開聯邦銀行中壢分行帳號00000000000000
      號帳戶確實係聯信公司用以收取雇主匯款之帳戶，MELLIN
      之帳戶則非聯信公司使用之帳戶等情，可見其以往所述發
      現雇主匯款帳號有誤乙節，應係指被告所自承供其私人使
      用之台北銀行木柵分行戶名MELLIN之帳戶，並未包含上開
      聯邦銀行中壢分行之帳戶在內。而該聯邦銀行中壢分行帳
      戶之戶名為「阮清姮」，與證人丙○○先前所述「阮」姓
      越南籍人等情相符，雖阮清姮實係女性，並非男性，有卷
      附開戶資料可參（97年度偵字第3889號卷第75、76頁），
      然證人丙○○身為聯信公司負責人，在告訴人丁○○提出
      本件告訴，表示聯信公司未將其薪資中應得之款項返還，
      促使檢察官開啟偵查程序之際，證人丙○○尚因此遭檢察
      官列為被告進行偵辦，直至98年5 月21日始經檢察官為不
      起訴處分（參不起訴處分書），其與聯信公司顯係利害與
      共，且就本案起訴書所載被告涉犯之犯罪事實(一)部分，應
      與被告具有相衝突之利害關係，衡情並無刻意作不實證言
      為被告脫罪之動機；況其於97年8 月13日受偵訊時，其本
      身係被告身分，甲○○尚未經檢察官簽分偵辦（檢察官係
      於98年2 月11日對被告簽分偵辦，參97年度偵字第3889號
      卷一第64頁簽呈），斯時更無偽稱「聯信公司有使用阮姓
      越南國籍人之帳戶」之必要。因此，證人丙○○於本院證
      述之上開內容，顯然具有高度之可信性，其於偵查中縱曾
      對阮清姮有性別上之誤認，亦對其上開證詞之可信度不生
      影響。前揭聯邦銀行中壢分行之帳號既係聯信公司所使用
      並指定予雇主匯入款項之帳戶，無論上開「每月代為匯入
      聯邦銀行戶名阮清姮，帳號000-000-00000-0」 之內容是
      否係被告親自繕打於薪資表下方，亦無論前揭薪資表是否
      係由被告親自交予雇主林文華、江春清，被告顯然均無從
      構成公訴人所指之業務上文書登載不實罪嫌或行使業務上
      文書登載不實罪嫌，此部分公訴意旨顯有誤會。
  2.由卷內證據，無從認定被告曾擅自使用上開戶名阮清姮之帳
    戶，亦無從認定被告就該帳戶內之金錢有業務侵占犯行：
    (1)本案公訴人所起訴之業務侵占罪嫌縱然屬實，直接被害人
      應為聯信公司。惟聯信公司自始至終未曾對被告提出業務
      侵占之告訴，此由全案卷證資料顯然可知。而本案之初始
      ，係因告訴人丁○○以丙○○為被告，向臺灣基隆地方法
      院檢察署呈遞刑事告訴狀，主張其於92年4 月20日至95年
      4 月20日期間，經由聯信公司仲介引進在臺擔任看護工，
      每月薪資有部分遭聯信公司預扣保管，該等款項本應由聯
      信公司於其返回越南後返還，其於工作期滿返回越南後，
      發現聯信公司並未依約將款項匯至其越南家中，因而提出
      刑事告訴；檢察官以丙○○為被告進行偵辦之過程中，查
      知甲○○為聯信公司員工，並認甲○○涉有上開罪嫌，因
      而簽分甲○○為被告提起公訴，且對丙○○為不起訴處分
      。然而，告訴人丁○○就檢察官起訴被告涉犯業務侵占罪
      嫌之部分，顯然並非直接被害人，其主張聯信公司對其有
      部分薪資未依約返還之內容，充其量僅屬間接受害之地位
      。上開業務侵占罪名所涉之直接被害人聯信公司既未曾對
      於被告提出業務侵占之告訴，證人丁○○歷次證述之內容
      ，亦不清楚聯信公司與被告之間內部權責如何劃分及業務
      運作方式等詳情；本院核對卷證之結果，證人丙○○於偵
      訊中歷次陳述及於本院審理中之證言，並未提及被告曾擅
      自使用上開戶名阮清姮之帳戶或侵占聯信公司就前開帳戶
      內之金錢，且迭次供稱係遲至雇主江春清、江玉珠表示不
      再雇用丁○○，伊前往處理時，始發現雇主之匯款匯入非
      屬聯信公司持有之帳戶，在此之前並未發覺任何異狀等情
      ，以聯信公司斯時確實擁有上開戶名阮清姮帳戶之管領權
      ，並要求雇主每月匯款至該帳戶之情狀觀之，倘該帳戶內
      之金錢曾遭被告擅自侵占取用，證人丙○○身為聯信公司
      負責人之身分，又豈有未曾發現亦未曾追究之理？足徵被
      告辯稱自己並無業務侵占犯行等語，並非無稽。
    (2)證人盧麗花係天長地久企業有限公司之負責人，其於偵訊
      中之證言（97年度偵字第3889號卷一第119至121頁、卷二
      第243至244頁），僅能證明阮清姮之開戶資料中所留電話
      號碼00-0000000號，係天長地久企業有限公司之電話（97
      年度偵字第3889號卷一第74、75頁）；證人莊政恭係聯信
      公司之業務員，其於偵訊中僅提及：丁○○欲離境之前，
      丙○○曾帶丁○○來，伊與丁○○閒聊，表示可以幫忙介
      紹工作等語（97年度他字第77號卷第130至131頁）；此二
      位證人之證言均與本案待證事實無關。又證人丙○○曾於
      偵查中提及「振凱國際開發有限公司」似係由「凱哲」經
      營，並表示該人之行動電話門號為0000000000號（97年度
      偵字第3889號卷一第47頁），經檢察官查詢前揭門號之持
      用人基本資料，得知係由王中余持用後（97年度偵字第38
      89號卷一第73頁），傳訊證人王中余到庭，其於偵訊中僅
      表示該門號係伊申請後借予乾哥詹宗賢使用等語（97年度
      偵字第3889號卷二第164 頁），亦與本案待證事實無關。
      而證人詹連凱（原名詹宗賢）於偵查中雖到庭證稱：振凱
      國際開發有限公司係伊之老闆乙○○開設，從事外勞仲介
      業務，甲○○在聯信公司倒閉後，曾來振凱公司任職約二
      、三個月，因服務不好，遭老闆要求離職等語（97年度偵
      字第3889號卷二第214至216頁），然亦無從佐證公訴人起
      訴被告之上開業務侵占犯行。又證人曾助煜係曾經雇用外
      籍監護工阮清姮之雇主，其於偵訊中所述之內容均未提及
      被告或聯信公司（97年度偵字第3889號卷二第243、244頁
      ），顯與本案待證事實無關。而證人即被告之友人唐玉玲
      、徐志達、李渝強及陳國華於偵訊中之證言，僅係關於被
      告就上開MELLIN帳戶供私人使用之部分，與上開阮清姮之
      帳戶並無任何關係，渠等上開證言均無從證明被告就阮清
      姮帳戶內之金錢有業務侵占犯行。至於卷內各項書證，有
      部分係關於被告使用MELLIN帳戶之事實（詳如下述），惟
      均無從執為認定被告有擅自取用阮清姮帳戶內金錢之業務
      侵占犯行之基礎。
    (3)被告於98年5 月15日偵訊中雖曾供稱：（問：為何江春清
      有匯款到阮清姮的聯邦銀行中壢分行帳戶？）好像是由越
      南仲介天長地久公司那邊提供一個帳號給伊作日後工人每
      月扣款使用，伊記得有交給伊提款卡，用以請雇主直接匯
      到這個帳號，伊再去提款。（問：丁○○不是天長地久仲
      介公司的工人，你是要領哪一位外籍監護工的薪資？）伊
      忘記了，也有可能是叫伊從裡面提領要給伊的佣金。（問
      ：從你拿到聯邦銀行中壢分行帳戶提款卡開始，匯到帳戶
      裡面的錢都是要給你個人的？）應該是。（問：會匯款到
      這帳戶的人是否都是外籍監護工的雇主？）不記得。（為
      何江春清要將錢匯這上開帳戶？）真的不記得等語（97年
      度偵字第3889號卷三第121至122頁）；於本院審理中則供
      稱：伊沒有領用帳戶內之金錢，伊是在聯信公司要結束時
      ，伊才有使用MELLIN帳戶收取雇主之匯款等語（本院卷第
      90頁），明確否認就雇主匯入上開阮清姮帳戶內之金錢有
      業務侵占之行為。細繹被告上開供述內容，其於偵訊中係
      以不確定之語氣作出上開不利於己之陳述，且前後供詞多
      次表明不記得、忘記了等語，由於聯信公司係於92年底即
      結束營業，被告對於六年前過往事物之記憶，因時日之間
      隔而模糊或失真，並非毫不可能，況其該份偵訊筆錄中，
      檢察官係時而訊問其關於MELLIN帳戶之部分、時而訊問其
      關於阮清姮帳戶之部分，亦不能排除被告係因一時記憶上
      之混淆而作出上開不利於己之陳述。被告於本院審理中既
      明確表示僅使用MELLIN之帳戶，並未使用阮清姮帳戶內之
      金錢等語，且卷內又無任何證據足資補強其偵訊中所為上
      開不利於己之陳述，自不能僅因被告於偵訊中曾供述上開
      不利於己之內容，逕認被告確有如起訴書所載之業務侵占
      犯行。
〈乙〉關於起訴書所載犯罪事實(二)之部分：
  (一)查MELLIN係被告之胞兄吳佳松（現已歿）所聘僱之外籍監護
    工，此為被告供承在卷，且有內政部入出國及移民署97年11
    月26日移署資處娟字第09711142720 號函所附外勞居留資料
    在卷可參（97年度偵字第3889號卷第120頁、卷一第4、5頁
    ）。被告曾親自繕打「台北銀行木柵分行戶名：MELLIN、帳
    號：000000000000」等內容之小紙條黏貼於上開薪資表原本
    ，再將薪資表交予告訴人丁○○之雇主，使雇主將款項均匯
    入前開MELLIN帳戶內，而前開MELLIN帳戶係供其私人使用之
    事實，為被告於偵訊中、本院準備程序及審理程序中自承在
    卷，且經證人唐玉玲、徐志達、李渝強及陳國華於偵訊中均
    證稱：與被告有金錢往來等語（97年度偵字第3889號卷第39
    至57頁），並有台北富邦商業銀行股份有限公司97年9 月12
    日北富銀木柵字第9760021700號函所付MELLIN帳戶之交易明
    細資料、第一商業銀行總行98年3 月20日一總個卡作字第08
    925 號函（唐玉玲之信用卡資料）、渣打國際商業銀行股份
    有限公司98年3 月18日渣打商銀CB-OPS字第09800902號函（
    徐志達之帳戶資料）、合作金庫商業銀行北新竹分行98年 3
    月26日合金北新竹字第0980001296號函（李渝強之帳戶資料
    ）、臺灣新光商業銀行股份有限公司98年3 月31日（98）新
    光銀信卡字第1196號函（陳國華之信用卡繳款帳戶資料）附
    卷可憑（97年度他字第77號卷第147至161頁、97年度偵字第
    3889號卷一第95至106頁、卷二第7至16頁、第36至40頁、第
    43至45頁、第148至161頁），前揭資料足以顯示上開MELLIN
    帳戶內之金錢確曾用於被告之私人用途，包含用以繳納證人
    唐玉玲之信用卡卡費，亦曾轉帳款項至證人徐志達及李渝強
    持用之帳戶內，並曾用以繳納證人陳國華之信用卡卡費。另
    由上開〈甲〉(三)之說明可知，被告應係在「92年12月12日起
    至93年2 月9 日止」此段期間內，向雇主江春清、江玉珠取
    得上開薪資表原本，繕打「臺灣仲介公司：振凱國際開發（
    有），每月10日請代匯入台北銀行木柵分行戶名：MELLIN、
    帳號：000000000000」等內容之紙條並黏貼於上開薪資表原
    本，再交還雇主江春清、江玉珠，使雇主江春清、江玉珠改
    將款項匯入MELLIN之帳戶內。
  (二)由證人丙○○之證言，不能排除被告所述係因自己為聯信公
    司墊付款項，經乙○○同意由伊收取雇主之匯款，因而將匯
    款帳號改為MELLIN帳戶等辯解屬實之可能性：
    1.證人丙○○於本院審理中證稱：伊與友人黃志瑋（音譯）
      共同成立聯信公司，由伊掛名擔任負責人。越南籍外勞丁○○係聯信公司引進，由乙○○負責與國外仲介公司聯繫
      。乙○○另有經營振凱公司，因他認識越南的仲介，且他
      也有在聯信公司上班，所以外勞引進等事情都由他聯絡、
      負責。本案客戶是甲○○的，到後來都是伊在服務的。雇
      主要給公司的錢，大部分是用匯的，少部分是由業務去收
      現金。如果業務員有獎金或薪資等，公司沒開支票的話，
      公司會以口頭告知業務員「那你去那裡收（指收雇主要給
      公司的錢），這些錢就是你的」，業務員只要口頭向公司
      報備即可自行收取。越南部分是乙○○在負責的，如果是
      越南的部分，金錢方面是由乙○○負責，是跟乙○○報備
      ，不用向伊報備。丁○○入臺初始（即在陳文華處幫傭時
      ），是被告與乙○○負責承辦的，伊是在丁○○去江春清
      處時才參與處理等語（本院卷第60至77頁、第81頁）。其
      上開證述內容，已表明：將越南籍監護工丁○○仲介引進
      臺灣之相關手續，係由乙○○及被告負責，相關業務（包
      含雇主繳予聯信公司之金錢）係由乙○○負責管理；且聯
      信公司如積欠業務員薪資、獎金等款項時，允許業務員於
      口頭報備後逕行收取雇主欲交予聯信公司之款項抵償前開
      欠款。
    2.證人丙○○於本院審理中又證稱：聯信公司之業務是一層
      一層的，譬如「他是我的長官，他跟我講，你可以去收那
      個什麼錢，我就可以去收，收回來時我會跟他講，獎金我
      還有多少公司還沒給我，我是否可以拿來用」，口頭上說
      好即可。的確有外傭引進費用、外傭管理費用，前開費用
      原則上係由聯信公司支付，由乙○○負責，乙○○去向越
      南公司談金額，聯信公司付款。聯信公司曾經有業務員是
      自己負擔外傭引進費用和外傭管理費用。伊曾聽乙○○說
      以後業務員如果引進越南外勞，那些款項先由業務員自己
      付，然後再慢慢還給業務員，那時伊還不懂越南與臺灣之
      間的運作，因為都是乙○○在弄的，他有提過。伊有說這
      樣不太好，因為這個要很久才能回收，業務員負擔太沉重
      。乙○○當時是很認真的講，過一陣子又再說相同的話。
      伊有聽乙○○說，他要求業務員自己負擔外傭引進費用和
      外傭管理費用後，允許業務員收取雇主本應繳予公司之款
      項。乙○○與被告之間有無用此種方式在運作，伊不知道
      。本案丁○○之雇主匯款的部分，乙○○才清楚。如果雇
      主本應匯給公司之款項未匯入公司帳戶，會發現這件事的
      應該是乙○○。乙○○不曾向伊提過「丁○○去雇主那邊
      做那麼久了，可是雇主都沒匯錢給公司」這樣的話等語（
      本院卷第82至87頁）。其上開證述內容，亦表明：外傭引
      進費用及外傭管理費用應由聯信公司負責支付，乙○○係
      聯信公司內部關於越南籍監護工引進仲介業務之負責人，
      且乙○○曾經表示要求由業務員自己先墊款付清本應由聯
      信公司負擔之外傭引進費用和外傭管理費用，其後再藉由
      允許業務員自行將雇主本應繳予聯信公司之款項收歸自己
      所有之方式，慢慢抵償。
    3.以證人丙○○於本案初始係遭檢察官列為被告進行偵辦，
      且告訴人丁○○於追究聯信公司欠款之際係將丙○○列為
      被告之客觀狀態觀之，證人丙○○本於聯信公司負責人身
      分，面臨此一訟累，衡情實無刻意為協助被告脫罪而作不
      實證言之動機，參酌其表示不清楚被告與乙○○之間實際
      上有無以上開方式運作等情，堪認其證言並無刻意附和被
      告辯詞之情事。是以，證人丙○○之上開證言顯然具有高
      度之可信性，其證稱確有聽聞乙○○述及「公司應負擔之
      款項由業務員先墊付，以後再由業務員自行收取雇主交予
      公司之金錢抵償」等內容，足信為實。
    4.檢察官雖聲請傳喚證人乙○○到庭，然證人乙○○經本院
      查址後合法傳喚、拘提均未到庭，有本院送達證書、本院
      囑託臺灣板橋地方法院檢察署拘提證人之函文、臺灣板橋
      地方法院檢察署函請臺北縣政府警察局海山分局拘提證人
      之函文副本、臺北縣政府警察局海山分局拘提未獲之函文
      存卷可佐（本院卷第52、54、176至178頁），致無法傳喚
      該證人到庭進行交互詰問，其於偵訊中亦未曾到庭。惟證
      人丙○○所證述之內容，既已提及乙○○係聯信公司內部
      關於越南籍監護工引進仲介業務之負責人，本案之丁○○
      係越南籍監護工，且係由乙○○與被告負責該人自越南引
      進來臺之相關手續，乙○○又曾數次表明「欲由業務員自
      行墊付外傭引進費用及外傭管理費用，其後再藉由允許業
      務員自行將雇主本應繳予聯信公司之款項收歸自己所有之
      方式，慢慢抵償」等內容，客觀上自無法排除乙○○確曾
      要求被告自行墊付關於引進丁○○所生外傭引進費用及外
      傭管理費用之可能性。況且，證人丙○○係聯信公司負責
      人，其長期以來未曾聽聞乙○○向其抱怨「未收到丁○○
      之雇主應繳予聯信公司之匯款」，更徵被告辯稱：伊因墊
      付外傭引進費用及外傭管理費用，遂與乙○○口頭約定，
      伊引進之女傭，雇主要繳給聯信公司之費用由伊收取，聯
      信公司結束營業後，伊即以MELLIN之帳戶收取雇主要繳給
      聯信公司之金錢等語，並非無據。
  (三)本案公訴人所起訴被告涉犯變造私文書後進而行使及詐欺取
    財罪嫌部分，須以被告在主觀上明知自己無權變更前揭薪資
    表下方所載帳號，仍基於不法所有意圖，於變更後將前揭薪
    資表交予雇主，用以詐騙雇主，使雇主將款項匯入自己持用
    之MELLIN帳戶內。惟被告上開辯解成立之可能性既屬無法排
    除，且乙○○就仲介引進越南監護工之相關業務、金錢管理
    等事項，在聯信公司內部具有決策之主導地位，此由證人丙○○上開證述內容已可查知，則被告為聯信公司代墊上開外
    傭引進費用及外傭管理費用後，依循其與乙○○間之約定及
    乙○○之授權，認為自己有權收取丁○○之雇主江春清、江
    玉珠欲匯予聯信公司之款項，以抵償聯信公司應償還之上開
    費用，因而在「92年12月12日起至93年2 月9 日止」此段期
    間內，將前揭薪資表下方所載帳號變更後交予雇主，其主觀
    上即難謂有明知自己無權變更前揭內容及不法所有意圖之主
    觀犯意，亦難認被告所為已構成刑法之變造私文書罪、行使
    變造私文書罪及詐欺取財罪。至於被告所稱為聯信公司墊付
    之款項共計70,000元（即外傭引進費用45,000元、管理費用
    25,000元），雖低於雇主江春清、江玉珠匯入上開MELLIN帳
    戶內之總額 156,500元，而有溢領86,500元之情形，然此部
    分充其量僅屬被告就該86,500元是否涉有業務侵占罪嫌之問
    題。公訴意旨起訴之事實，係謂「被告變造前揭私文書（即
    薪資表）後進而行使，交予雇主江春清，以此方式對江春清
    施以詐術，使江春清或江玉珠誤將共計 156,500元之款項匯
    入上開MELLIN帳戶內，前開款項均遭被告提領花用，足生損
    害於丙○○、越南仲介公司及丁○○」，而認被告涉犯刑法
    之變造私文書罪、行使變造私文書罪及詐欺取財罪嫌，顯然
    並未起訴被告涉有刑法之業務侵占犯行；且檢察官所起訴之
    變造私文書後進而行使、詐欺取財等上開事實，與被告就溢
    領86,500元行為是否涉嫌業務侵占之事實，其基本社會事實
    難認係屬同一範圍，自無變更起訴法條之可能，而上開業經
    起訴之部分既均無從認定構成犯罪，自亦無刑事訴訟法第26
    7 條所定「起訴不可分、審判不可分」原則之適用（最高法
    院86年度台非字第222 號判決意旨參照），本院就前開溢領
    86,500元之部分自亦無審究其是否涉犯業務侵占罪嫌之餘地
    。
  (四)末查，本案初始係因告訴人丁○○主張：其在臺期間體檢次
    數僅四次、不足六次（本院卷第145 頁參照），安家費應於
    其返回越南後發還，且伊未曾借款，越南國稅亦不應由我國
    仲介公司收取，而認聯信公司應將雇主由其薪資內扣除而匯
    予聯信公司之「體檢費用」（指未實際安排體檢卻收取費用
    之部分）、「安家費」、「越南借款」、「越南國稅」之總
    金額返還，並提出刑事告訴；卷內雖有行政院勞工委員會職
    業訓練局97年6 月16日職許字第0970025122號函文，表示：
    本會92年8 月29日勞職外字第0920041696A 號公告規定，我
    國私立就業服務機構對於91年10月1 日起入國工作之越南籍
    勞工，不得代收越南國稅（服務費），…自91年10月1 日起
    由越南人力仲介公司自行收取越南國稅（服務費），越南人
    力仲介公司不再授權我國私立就業服務機構代收該項費用，
    …我國人力仲介公司不得向91年10月1 日起入國工作之越南
    籍勞工收取或代收越南國稅（服務費），至於越南籍勞工如
    何繳交越南國稅（服務費）部分，則由其與越南人力仲介公
    司協議後繳付越南人力仲介公司等語（97年度他字第77號卷
    第68、69頁），足資認定聯信公司確實無權收取「越南國稅
    」。告訴人丁○○係聯信公司所引進之外籍監護工，就關於
    薪資如何計算、如有溢扣應如何發還等問題，究竟應以聯信
    公司、丙○○抑或本案被告為求償對象，在民事訴訟上容有
    討論空間，且告訴人丁○○於公訴意旨所起訴之犯罪事實中
    ，充其量僅屬間接被害人之地位，被告於本案偵查過程中雖
    曾於98年6 月2 日與告訴人丁○○達成調解，同意賠償10萬
    元予告訴人丁○○，有臺北縣瑞芳鎮調解委員會98年民調字
    第26號調解書在卷足參（98年度調偵字第108 號卷第3 頁）
    ，其後並曾償還部分款項予告訴人丁○○（參本院卷第 152
    頁、第221 頁），惟尚難以被告上開和解賠償行為，執為被
    告確有公訴意旨所載各項犯行之論據，附此敘明。
五、綜上所述，公訴人所提出之卷附各項證據，均不足以使本院
    就公訴意旨所載被告涉犯之事實及罪名得出毫無合理懷疑之
    有罪確信，此外復查無其他積極證據足資證明被告有何公訴
    意旨所載之犯行，揆諸上揭說明，本諸罪疑惟輕原則，自應
    為無罪之諭知。
據上論斷，應依刑事訴訟法第301 條第1 項，判決如主文。
本案經檢察官林伯宇到庭執行職務。
中    華    民    國    99    年    9     月    7     日
                  刑事第二庭  審判長法  官  陳志祥
                                    法  官  黃梅淑
                                    法  官  張婷妮
以上正本證明與原本無異。
如不服本判決應於收受送達後10日內向本院提出上訴書狀，並應
敘述具體理由；其未敘述上訴理由者，應於上訴期間屆滿後20日
內向本院補提理由書（均須按他造當事人之人數附繕本）「切勿
逕送上級法院」。
中    華    民    國    99    年    9     月    7     日
                                    書記官  洪佳如

司法院資訊處製作；財團法人民間司法改革基金會備份。
